【裁判字號】    95,上更(一),136
【裁判日期】    950809
【裁判案由】    傷害致重傷
【裁判全文】
臺灣高等法院高雄分院刑事判決     95年度上更(一)字第136號
上  訴  人  臺灣屏東地方法院檢察署檢察官
被      告  辛○○
被      告  丁○○
被      告  戊○○
上三人共同
指定辯護人  本院公設辯護人  乙○○
上列上訴人因被告等傷害致重傷案件，不服臺灣屏東地方法院91
年度易字第1338號中華民國92年5月19日第一審判決（起訴案號
：臺灣屏東地方法院檢察署91年度偵字第2400號），提起上訴，
判決後，經最高法院發回更審，本院判決如下：
    主  文
原判決撤銷。
丁○○、辛○○、戊○○共同傷害人之身體，因而致重傷，各處
有期徒刑肆年陸月。
      事  實
一、丁○○、辛○○於民國（下同）91年3 月27日夜間，在蔡淑
    惠所經營位於屏東縣里港鄉里○路之「同心檳榔攤」（坐落
    地段：屏東縣里港鄉○○段六號）內包廂喝酒，翌（28）日
    凌晨1 時許，庚○○與其妻甲○○、其子己○○及友人丙○○因與朋友謝明荒有約，亦前往同心檳榔攤，其中庚○○、
    甲○○、丙○○進入檳榔攤，並在包廂外之客廳等侯，己○○則留在店外車上；嗣丁○○、辛○○與庚○○等人因不明
    原因發生誤解，心生不悅。同日凌晨1 時45分許，謝明荒抵
    達後，庚○○邀其子己○○下車一起飲酒之際，丁○○、辛○○竟衝出包廂外，並與當時正到達現場之戊○○共同基於
    傷害人身體之犯意聯絡，於客觀上足以預見以鋁製球棒毆打
    人之頭部足以使人腦震盪、顱內出血壓迫顱內神經，因而使
    眼部、右上下肢遭受永久之重傷，惟其等竟因一時氣憤而主
    觀上不預見其發生，仍由丁○○、辛○○自不詳處所各取出
    鋁製球棒1 支（未扣案）、戊○○徒手朝己○○頭部、胸部
    、四肢等身體部位猛力毆打，同時毆打趨前之庚○○、甲○○、丙○○，致己○○受有頭部外傷合併腦部挫傷並嚴重腦
    浮腫、急性右側硬腦膜下出血合併腦組織壓迫及中線偏段、
    蜘蛛網膜下腔出血、腦皮撕裂傷、胸部挫傷心臟損傷、四肢
    多處擦傷；庚○○受有頭部外傷併腦震盪、左耳及耳後裂傷
    、左手及兩下腿多處擦傷、後枕部裂傷；甲○○受有右側乳
    房部巨大瘀血傷；丙○○受有頭部外傷併腦震盪、左面部裂
    傷、四肢及背部多處挫傷等傷害。其中己○○傷勢嚴重，經
    送醫急救開刀後，因顱內出血，仍導致右上肢、右下肢完全
    失去功能及右眼外傷性視神經萎縮、失明無光覺之重傷害。
二、案經庚○○、甲○○、丙○○訴由屏東縣警察局里港分局移
    送及己○○告訴由臺灣屏東地方法院檢察署檢察官偵查起訴
    。
      理  由
壹、程序方面
    按被告以外之人於審判外之言詞或書面陳述，除法律有規定
    者外，不得作為證據；又被告以外之人於審判外之陳述，雖
    不符刑事訴訟法第159 條之1 至第159 條之4 之規定，而經
    當事人於審判程序同意作為證據，法院審酌該言詞陳述或書
    面陳述作成時之情況，認為適當者，亦得為證據；另當事人
    、代理人或辯護人於法院調查證據時，知有第159 條第1 項
    不得為證據之情形，而未於言詞辯論終結前聲明異議者，視
    為有前項之同意，刑事訴訟法第159 條第1 項、第159 條之
    5 分別定有明文。本件檢察官、辯護人及被告等於本院審判
    程序時，就原審判決所引用各項證據（含傳聞證據、非傳聞
    證據及符合法定傳聞法則例外之證據）之證據能力均明示有
    證據能力（見本院卷第30、31頁），且於本院言詞辯論終結
    前，檢察官、辯護人及被告對於卷附具有傳聞證據性質之證
    據，既均已知其情，均未聲明異議，本院認該具有傳聞證據
    性質之證據，並無任何違法取證之不適當情形，以之作為證
    據使用係屬適當，自得採為認定被告等犯罪事實之證據。
貳、實體方面
一、上揭事實，業據被告丁○○、辛○○、戊○○於本院審理時
    坦承不諱，復經告訴人庚○○、甲○○、丙○○在警訊、檢
    察官偵查中、原審及本院審理中、己○○於原審及本院審理
    中指訴甚詳，並經證人蔡淑惠、蔡英萍、謝明荒分別於警訊
    及偵查中證述屬實（見警卷第32至38頁、第42、43頁、第39
    至41頁、偵卷第22、24頁、第20頁反面至22頁、第24頁），
    及有現場照片12張在卷可按（見警卷第58至64頁）；告訴人
    己○○、庚○○、甲○○、丙○○等遭被告丁○○、辛○○
    、戊○○毆打，己○○受有頭部外傷合併腦部挫傷並嚴重腦
    浮腫、急性右側硬腦膜下出血合併腦組織壓迫及中線偏段、
    蜘蛛網膜下腔出血、腦皮撕裂傷、胸部挫傷心臟損傷、四肢
    多處擦傷；庚○○受有頭部外傷併腦震盪、左耳及耳後裂傷
    、左手及兩下腿多處擦傷、後枕部裂傷；甲○○受有右側乳
    房部巨大瘀血傷；丙○○受有頭部外傷併腦震盪、左面部裂
    傷、四肢及背部多處挫傷等傷害，並有驗傷診斷書附卷可稽
    （見警卷第52至57頁）。己○○因顱內出血傷勢嚴重，經送
    醫急救開刀後，右上肢、右下肢仍完全失去功能、右眼外傷
    性視神經萎縮、失明無光覺等重傷害結果，復有行政院衛生
    署屏東醫院診斷證明書及身心障礙鑑定表各一份附卷足憑（
    見原審卷第56頁、第67至71頁）。本件事證明確，被告丁○○、辛○○、戊○○之犯行均堪以認定。
二、查鋁製球棒為具有相當重量之鈍器，被告丁○○、辛○○分
    持鋁棒毆打告訴人己○○頭部，客觀上得預見己○○有因頭
    部受創而發生腦震盪、顱內出血壓迫顱內神經，導致右眼失
    明、右上下肢喪失功能之可能，被告戊○○雖以徒手毆打己○○之頭部，惟明知丁○○、辛○○正持鋁棒毆打己○○之
    頭部，仍竟仍出手參與毆打行為，足見其客觀上仍可預見上
    開結果之發生。被告等3 人之上開毆打己○○行為，終致告
    訴人己○○右眼失明、右上下肢喪失功能，已達重傷害之程
    度。惟被告等人係因細故一時氣憤而出手毆打，且於告訴人
    己○○倒地後即未再朝己○○身體要害持續毆擊，尚難遽認
    其等於毆打時有何重傷害之犯意，惟其等因一時氣憤致主觀
    上不預見上開重傷結果之發生，仍應對重傷結果負加重結果
    罪責。核被告丁○○、辛○○、戊○○毆傷告訴人庚○○、
    甲○○、丙○○部分，係犯刑法第277 條第1 項之傷害罪；
    其等毆傷告訴人己○○部分，係犯同條第2 項後段之傷害人
    致重傷罪。公訴人認被告等人傷害告訴人己○○部分係犯刑
    法第277 條第1 項之普通傷害罪，尚有未洽，惟其社會基本
    事實同一，其起訴法條應予變更。被告等3 人間有犯意聯絡
    及行為分擔，均為共同正犯。又被告等人於約5 分鐘內之同
    一時間，在相同處所，同時毆打告訴人等4 人，顯係以一接
    續之毆打行為，而致觸犯上開普通傷害及傷害致重傷2 罪之
    結果，為想像競合犯，自應從一較重之傷害致重傷罪處斷。
    告訴人己○○、庚○○、甲○○於本院審理中具狀指訴稱：
    被告等3 人所為係犯刑法第271 條第2 項之殺人未遂罪云云
    。惟被告等3 人與與告訴人等4 人互不認識，素無仇怨可言
    ，僅因同在檳榔攤內，於短時間內之不明細故，而發生本件
    傷害事故，而該檳榔攤地處馬路邊，人車來往而目標顯著，
    且正在營業當中，案發當時尚有謝明荒、蔡淑惠、蔡英萍等
    多人在場，衡情被告等當無在眾目睽睽下殺害告訴人等之理
    ，其等應係一時氣憤衝動而欲教訓告訴人等，況被告等3 人
    於告訴人己○○、庚○○、丙○○倒地後即未再朝告訴人等
    身體要害追擊，足見其等並無殺害告訴人等之犯意，告訴人
    等此項指訴尚有未合，附此敘明。
三、原審認被告持兇器圍毆，造成告訴人罪證明確，予以論罪科
    刑，固非無見；惟本件被告等係以一接續行為觸犯普通傷害
    罪及傷害致重傷罪之想像競合犯，原審誤認被告等係連續數
    行為之連續犯，尚有未洽。檢察官聲明上訴，指摘原判決不
    當，為有理由，本院自應將原判決撤銷改判。審酌被告丁○○、辛○○、戊○○與告訴人等素不相識，僅因細故，即持
    兇器圍毆，造成告訴人等身體多處受傷，告訴人己○○更右
    手腳殘廢、右眼失明，其等兇殘之暴戾行徑，可見一斑，惡
    性非輕，且造成己○○須終身忍受殘廢之痛苦，其美好的一
    生，因此而蒙受相當沉重之陰影，其家人亦因而須增加終身
    照護之負擔，犯罪所生之損害至為重大，彼等於本院審理中
    雖坦承錯誤，惟迄今已逾4 年，仍未曾前往探望被害人，亦
    未曾給付分文之民事賠償，犯後態度至為惡劣等一切情狀，
    爰各量處如主文第2 項所示之刑。至鋁製球棒2 支並未扣案
    ，亦無證據足資證明為被告等所有，爰不予宣告沒收，附此
    敘明。
據上論結，應依刑事訴訟法第369 條第1 項前段、第364 條、第
299 條第1 項前段、第300 條，刑法第28條、第277 條第1 項、
第2 項後段、第55條，刑法施行法第1條之1，判決如主文。
本案經檢察官許月雲到庭執行職務。
中    華    民    國    95    年    8     月    9     日
                  刑事第四庭    審判長法  官 蕭權閔
                                      法  官 陳吉雄
                                      法  官 林水城
以上正本證明與原本無異。
如不服本判決應於收受本判決後10日內向本院提出上訴書狀，其
未敘述上訴理由者，並得於提起上訴後10日內向本院補提理由書
狀（均須按他造當事人之人數附繕本）「切勿逕送上級法院」。
中    華    民    國    95    年    8     月    9     日
                                      書記官 吳新貞
附錄本件判決論罪科刑法條：
刑法第277條
傷害人之身體或健康者，處 3 年以下有期徒刑、拘役或 1 千元
以下罰金。
犯前項之罪因而致人於死者，處無期徒刑或 7 年以上有期徒刑；
致重傷者，處3 年以上10年以下有期徒刑。


司法院資訊處製作；財團法人民間司法改革基金會備份。
